臺灣彰化地方法院刑事判決
109年度訴字第1166號
公  訴  人  臺灣彰化地方檢察署檢察官
被      告  謝宗奇


            謝政倫


共      同
選任辯護人  陳柏涵律師
上列被告等因傷害案件，經檢察官提起公訴（109年度偵字第112
63號），本院判決如下：
    主    文
乙○○共同犯傷害罪，處有期徒刑壹年。緩刑肆年。扣案之農用刀
壹把沒收。
丁○○共同犯傷害罪，處有期徒刑參月，如易科罰金，以新臺幣壹
仟元折算壹日。緩刑貳年。
    犯罪事實
一、丁○○與丙○○因互助會之債務糾紛，丁○○基於傷害之犯意，於
    民國109年7月8日20時45分許，在彰化縣○○鄉○○村○○路0段00
    0巷00號丁○○住處，與丙○○徒手互毆（丙○○涉犯傷害罪部分
    ，另經本院判決公訴不受理）。丁○○之父乙○○聽聞爭吵聲，
    自上開住處2樓持農用刀下樓欲與丙○○理論，丙○○見狀奪門
    而出，丁○○追出後，承前傷害之犯意，與丙○○在屋外扭打，
    乙○○則於其後持農用刀趕到，至員集路2段452巷13之1號前
    ，丁○○、乙○○共同基於傷害之犯意聯絡，丁○○於扭打時將丙○○推倒，乙○○則持刀往丙○○之腿部揮砍數刀，丁○○見丙○○右
    腳流血，對乙○○表示丙○○已受傷不要再砍，乙○○始停手，並
    致丙○○受有脖子抓傷、右下肢多處撕裂傷併第2、3、4、5趾
    伸側肌腱斷裂及股直肌斷裂之傷害。嗣經警方獲報到場，扣
    得乙○○所有之農用刀1把。
二、案經丙○○委請林盛煌律師訴由彰化縣警察局田中分局報告臺
    灣彰化地方檢察署檢察官偵查起訴。
    理    由
一、證據能力之認定
　　本判決以下所引用被告以外之人於審判外之陳述，被告2人
    及其辯護人均同意有證據能力（見本院卷一第77、407頁、
    卷二第27頁），檢察官於本院言詞辯論終結前亦未聲明異議
    ，本院審酌其作成之情況並無違法或不當之瑕疵，且與待證
    事實具有關聯性，認為以之作為證據應屬適當，依刑事訴訟
    法第159條之5規定，均具有證據能力。其餘認定本案犯罪事
    實之非供述證據，查無違反法定程序取得之情，亦具證據能
    力，且均經本院審理時依法踐行調查證據之程序，自得作為
    本案認定之用。
二、認定犯罪事實所憑之證據及理由
  ㈠訊據被告乙○○（下稱乙○○）對於上開犯罪事實坦認不諱；被
    告丁○○（下稱丁○○）固坦認有在屋內、外有與告訴人丙○○（
    下稱丙○○）徒手互毆及相互扭打，並承認此部分之傷害行為
    ，然否認有與乙○○共同持刀傷害丙○○右腳，辯稱：丙○○跑出
    去後，其跟上去是要講會錢的事，就在丙○○受傷的地方吵架
    ，肢體有碰觸、拉扯，乙○○是在其等爭吵之後從後面過來，
    其不知道，乙○○看到其跟丙○○爭執不停，就拿刀生氣往丙○○
    的腳上砍，砍了之後丙○○受傷就要走，其沒有追上去，其跟
    乙○○說好了、丙○○有受傷就不要再打了等語（見本院卷二第
    29頁）。辯護人則為丁○○辯護略以：並無證據證明是丁○○拉
    住丙○○，讓乙○○砍丙○○之腳，被告2人在屋內時並無交談，
    自無犯意聯絡，乙○○砍傷丙○○之行為，為乙○○個人行為等語
    （見本院卷二第36至37頁）。
　㈡案發當日，丁○○先因債務糾紛，與丙○○在其住處徒手互毆，
    乙○○聽聞爭吵聲，自上開住處2樓持農用刀下樓欲與丙○○理
    論，丙○○見狀奪門而出，丁○○追出後，與丙○○在屋外扭打，
    乙○○則於其後持農用刀趕到，至員集路2段452巷13之1號前
    ，乙○○則持刀往丙○○之腿部揮砍數刀，致丙○○受有脖子抓傷
    、右下肢多處撕裂傷併第2、3、4、5趾伸側肌腱斷裂及股直
    肌斷裂之傷害等情，核與證人即告訴人丙○○於偵訊之證述、
    證人甲○○於警詢、偵訊及本院審理時之證述大致相符，並有
    彰化基督教醫療財團法人彰化基督教醫院（下稱彰基醫院）
    診斷書、急診病歷、109年8月25日一○九彰基病資字第10908
    00057號函、110年5月27日一一○彰基病資字第1100500076號
    函暨所附病歷資料、傷勢照片、手術紀錄照片、110年10月2
    1日一一○彰基病資字第1101000055號函、指認犯罪嫌疑人紀
    錄表、彰化縣警察局田中分局搜索、扣押筆錄、扣押物品目
    錄表、現場照片、刀子查獲照片、監視器畫面照片、扣案物
    照片、彰化縣警察局勤務指揮中心受理110報案紀錄、彰化
    縣警察局田中分局110年5月4日田警分偵字第1100007674號
    函暨所附職務報告及地圖、110年6月8日田警分偵字第11000
    09996號函暨所附地圖及現場照片、丙○○行走監視器畫面影
    像、道路現場照片等在卷可佐，且與乙○○、丁○○此部分之供
    述大致相符，上揭事實首堪認定。
  ㈢被告2人是否共同傷害丙○○
　⒈證人丙○○於偵訊時證述：當天其與丁○○在丁○○家1樓客廳爭執
    ，乙○○拿刀從樓梯口出來，其跑出去，乙○○拿刀出來追其，
    其跑到路口時，丁○○追到其後把其推倒，其就倒在地上被乙○○砍到等語（見偵卷第196頁）。
　⒉證人甲○○於偵訊時證述：丙○○要其載丙○○去丁○○家，其本來
    在外面抽菸，丙○○跟丁○○在客廳講會錢的事情，之後2人徒
    手互相毆打，其上前想隔開，乙○○就在樓梯那邊，手上拿一
    把刀，之後其看到丙○○往屋外離開，丁○○與乙○○就追過去，
    其本來想追出去但找不到拖鞋，之後其騎車出去看，其到巷
    口第一個轉彎處就看到乙○○往其方向走過來看了一眼又轉回
    去小跑步去找丙○○，其也看到丙○○在遠處田裏面，其看到丙○○的腳已受傷、大腿流血，其就騎車去告知丙○○家人，當時
    丁○○也是在丙○○附近，已經沒有在打鬥等語（見偵卷第177
    頁）。於本院審理時證述：其載丙○○剛到丁○○住處時，1樓
    電燈是暗的，後來燈打開，1樓只有丁○○1人，進入丁○○家時
    在椅子那邊玩手機，後來看到丁○○勒住丙○○脖子，2人扭打
    很混亂，其跟丁○○的弟弟上前要拉開2人，拉到一半時，看
    到乙○○在樓梯下面拿了1把刀，乙○○出來之前，其沒有聽到
    丁○○喊乙○○出來，也沒有看到丁○○勒住丙○○脖子時，乙○○有
    拿刀朝丙○○的胸部砍去、說要給你死這樣的話，其在注意刀
    子時，聽到丁○○的母親喊：「明凱快走」，轉頭後就看到丙○○衝出去外面，丁○○也跑出去，乙○○後來也有追出去，乙○○
    出去之前沒有跟丁○○講話。其離開丁○○家時找不到拖鞋，耽
    誤了一點時間才出去，後來騎了一陣子，在轉角處看到乙○○
    拿刀往其騎車的方向過來，朝其走過來，看了一眼就去追丙○○，丁○○跟丙○○跳進田裡，其沒有看到2人在做什麼，後來
    看到丙○○腳有流血，其不知道乙○○後來有沒有追到丙○○，其
    看到丙○○流血就去通知丙○○的家人，其沒有看到丙○○被砍傷
    的過程等語（見本院卷一第495至514頁）。　　
　⒊證人即共同被告乙○○於本院審理時證述：其拿刀子出去時，
    有看到丁○○跟丙○○在路邊的田邊爭論，2人還踢來踢去，其
    要教訓丙○○時，丙○○坐在地上，丁○○在旁邊，其很生氣就拿
    刀劃傷丙○○，丁○○有跟其說不要再動手了，其就沒有再動手
    了等語（見本院卷一第524至526頁）。
　⒋按共同實行犯罪行為，在合同意思範圍內，相互利用他人之
    行為，以達其犯罪之目的，原不必每一階段均參與，祇須分
    擔犯罪行為之一部，即應對於全部所發生之結果共同負責。
    而共同正犯之意思聯絡，不限於事前有所協議，於行為當時
    ，基於相互之認識，以共同犯罪之意思參與者，亦無礙於共
    同正犯之成立。又事中共同正犯，即學說所謂之「相續的共
    同正犯」或「承繼的共同正犯」，乃指前行為人已著手於犯
    罪之實行後，後行為人中途與前行為人取得意思聯絡而參與
    實行行為而言。共同犯意不以在實行犯罪行為前成立者為限
    ，若了解最初行為者之意思，而於其實行犯罪之中途發生共
    同犯意而參與實行者，亦足成立；故對於發生共同犯意以前
    其他共同正犯所為之行為，苟有就既成之條件加以利用而繼
    續共同實行犯罪之意思，則該行為即在共同意思範圍以內，
    應共同負責（最高法院107年度台上字第2054號判決、105年
    度台上字第2708號判決要旨可參）。
　⒌依上開證人證述可知，丁○○與丙○○先在屋內發生衝突，雙方
    發生扭打時，證人甲○○及丁○○之弟有上前攔阻，此時乙○○從
    樓梯上下來，下樓時手上即拿著1把刀，丁○○之母叫丙○○趕
    快離開，丙○○就衝出屋子，丁○○也跟著跑出去，乙○○隨後追
    出，在屋內丁○○、乙○○雖無交談的舉止，然其後丁○○、丙○○
    在屋外扭打，乙○○到場時見2人仍在爭吵、扭打，且丙○○遭
    丁○○推倒在地，即持刀砍傷丙○○之右腳，而依彰基醫院回函
    ，丙○○所受傷害為右下肢右腳深切割傷，位置為右腳3處、
    右小腿1處、右大腿1處（見本院卷一第157頁），可知乙○○
    持刀揮砍丙○○之右腳數次，而丁○○當時正與丙○○發生扭打的
    肢體衝突，並將丙○○推倒在地，乙○○則持刀數次砍傷丙○○，
    則於此時，乙○○與丁○○對於共同持刀傷害丙○○部分，已有犯
    意聯絡及行為分擔，自應為共同正犯。
　㈣被告2人之行為是否成立重傷害未遂
　⒈按刑法重傷害、傷害罪之區別，端在行為人犯罪之故意為如
    何，即行為人於下手加害時，究係出於重傷或傷害之明知或
    預見，並有意使之發生為斷，至被害人受傷部位與多寡、傷
    勢輕重程度如何、是否為致命部位及行為人所用之兇器，雖
    可藉為認定犯意究屬如何之心證，但僅足供為認定之重要參
    考資料，尚不能據為區別重傷與傷害之絕對唯一標準，猶須
    斟酌當時客觀環境、行為人下手之經過及其他具體情形加以
    判斷。是行為人於行為當時，主觀上是否係蓄意使人受重傷
    或傷害他人，除應斟酌其使用之兇器種類、攻擊之部位、行
    為時之態度、外顯表示外，尚應深入觀察、審究行為人與被
    害人平日之關係、衝突之起因、行為當時所受刺激等動機、
    行為時現場之時空背景、下手力道之輕重、雙方武力優劣、
    行為手段是否猝然致被害人難以防備、被害人受傷之情形及
    攻擊後之後續動作等各項因素予以綜合判斷。
　⒉乙○○及其辯護人辯稱：本案糾紛起因是丁○○為會首，丙○○為
    會腳，丁○○因有會腳積欠款項，致其無法如期給付丙○○會款
    ，才會發生糾紛，此與乙○○無關，案發當時乙○○聽到樓下有
    吵鬧聲才下樓，乙○○認為丙○○論輩分要叫其叔公，這麼晚了
    晚輩在其家大吵大鬧，一時氣憤才會拿刀去攻擊丙○○等語（
    見本院卷二第31頁）。案發當日丙○○係因與丁○○間之債務糾
    紛，自行請證人甲○○載其前往丁○○之住處，於討論債務糾紛
    之過程中與丁○○發生肢體衝突，證人甲○○要拉開雙方勸架時
    ，乙○○始從樓上下來，此有證人甲○○之證述可證，可知本案
    糾紛之起因與乙○○無關，且乙○○於一開始丁○○及丙○○發生糾
    紛時並不在場，而乙○○與丙○○原並無何仇怨糾紛，係因聽到
    樓下有吵鬧聲始持刀下樓，乙○○對於丙○○在其家與其子丁○○
    吵鬧、互毆，固然心生不滿，而於丙○○跑出房屋後隨即追出
    ，並於丁○○及丙○○在屋外扭打，丁○○將丙○○推倒在地時，持
    農用刀朝丙○○右腳揮砍數刀，導致丙○○受有右下肢多處撕裂
    傷併第2、3、4、5趾伸側肌腱斷裂，且右大腿之傷勢更長達
    15公分，顯見乙○○揮刀時確有強烈之意欲要傷害丙○○，然而
    所幸丙○○所受之傷勢並未極嚴重，若被告2人有重傷害之故
    意，當可選擇朝更可能造成嚴重傷勢之頭部、腹部等部位攻
    擊，更能確保重傷害之結果，且丁○○見丙○○受傷流血，即向
    乙○○表示丙○○有受傷就不要再打了等語，乙○○即停手，並未
    再繼續對丙○○為攻擊行為，以案發當時丙○○僅1人且徒手，
    而乙○○、丁○○為2人且手持農用刀之情狀觀之，被告2人如繼
    續對丙○○攻擊，丙○○極可能受更嚴重之傷勢，然丙○○於遭砍
    傷右腳後，尚能以徒步之方式走至離案發地點300公尺外之
    巷口，此有現場監視器照片及彰化縣警察局田中分局110年6
    月8日田警分偵字第1100009996號函及所附現場圖在卷可參
    （見本院卷第147至149、431至437頁），若被告2人確有使
    丙○○受重傷害之意圖，大可於丙○○受傷倒地後再繼續對其腳
    部揮砍，始能確保重傷害之結果發生，而非停手並任由丙○○
    自行徒步離開現場，是被告2人固由丁○○推倒丙○○，再由乙○○持農用刀對丙○○之右腳揮砍數刀，致丙○○受傷非輕，然綜
    合被告2人之犯罪動機、行為手段、凶器種類、雙方武力優
    劣、攻擊後之後續動作、告訴人之傷勢等一切情狀，足認被
    告2人於債務糾紛演變為肢體衝突後，固然有意使丙○○受傷
    ，但尚難認為被告2人主觀上有重傷害丙○○之故意。
  ㈤綜上所述，丁○○辯稱其並未與乙○○共同持刀傷害丙○○，並無
    可採，但尚難認定被告2人係基於重傷害之故意而為本案犯
    行，僅能認定係基於傷害故意而為本案傷害犯行。本案事證
    明確，被告2人犯行可以認定，應依法論科。
三、論罪科刑
  ㈠核被告2人所為，均係犯第277條第1項之傷害罪，公訴人雖認
    被告2人係共同犯刑法第278條第1項、第3項之重傷害未遂罪
    ，並當庭更正起訴法條（見本院卷一第74頁），惟揆諸上開
    說明，其更正後之起訴法條容有誤會，且業經本院於審理時
    告知其罪名，已充分保障雙方攻擊防禦權，爰依法變更起訴
    法條。又被告2人就本案有犯意聯絡及行為分攤，應依刑法
    第28條，論以共同正犯。
　㈡爰以行為人之責任為基礎，審酌乙○○於79年間前曾有殺人未
    遂之前科，經法院判刑有期徒刑6年，丁○○則有妨害自由之
    前案紀錄，均有臺灣高等法院被告前案紀錄表在卷可佐，素
    行非佳，竟僅因丁○○與丙○○間之債務糾紛，未思以理性方式
    解決問題，竟演變為肢體衝突進而持刀砍傷丙○○，致丙○○受
    傷非輕，所為實應予以嚴懲，並審酌被告2人已與丙○○達成
    調解，並已全數給付賠償金額新臺幣（下同）70萬元，有本
    院調解筆錄、刑事陳報狀等在卷可佐，堪認被告2人具有悔
    意，暨審酌本案被告2人之前科素行、犯罪動機、目的、手
    段及行為分擔、侵害法益、丙○○所受傷勢、丙○○對於本案之
    意見為不追究被告2人之刑事責任，然不撤回本件告訴等語
    （見本院卷第33頁），及乙○○自陳國小畢業，務農，已婚，
    有2子均已成年；丁○○自陳高職畢業，受雇從事殯葬業，離
    婚有1未成年之子，須扶養其子等一切情狀，分別量處如主
    文所示之刑，並就丁○○部分諭知如易科罰金之折算標準，以
    示懲戒。　　
　㈢查被告2人於5年內均未曾因故意犯罪受有期徒刑以上刑之宣
    告，此有臺灣高等法院被告前案紀錄表各1份在卷可憑，本
    案被告2人因丁○○、丙○○間之債務糾紛，丁○○與丙○○發生爭
    吵，因肢體衝突進而為本案犯行，致罹刑章，嗣已與丙○○達
    成調解，丙○○亦同意給予被告2人緩刑之宣告，業如上述，
    足認被告2人具有悔意，信其經此偵審程序後當知警惕，而
    無再犯之虞，本院認為所宣告之刑，以暫不執行為適當，爰
    依刑法第74條第1項第2款規定，並審酌被告2人本案犯罪情
    節，分別對乙○○、丁○○宣告緩刑4年、2年，以勵自新。　
四、沒收
    扣案之農用刀1把，為被告2人用以本案傷害丙○○之工具，且
    為乙○○所有，爰依刑法第38條第2項之規定，於乙○○之犯罪
    項下宣告沒收。
依刑事訴訟法第299條第1項前段、第300條，判決如主文。
本案經檢察官蕭有宏提起公訴，檢察官吳皓偉到庭執行職務
中　　華　　民　　國　　111 　年　　4 　　月　　7 　　日
                  刑事第六庭  審判長法  官  吳永梁
                                    法  官  呂美玲
                                    法  官  范馨元
以上正本證明與原本無異。
如不服本判決應於收受判決後20日內向本院提出上訴書狀，並應
敘述具體理由。其未敘述上訴理由者，應於上訴期間屆滿後20日
內向本院補提理由書(均須按他造當事人之人數附繕本)「切勿逕
送上級法院」。
告訴人或被害人對於判決如有不服具備理由請求檢察官上訴者，
其上訴期間之計算係以檢察官收受判決正本之日期為準。
中　　華　　民　　國　　111 　年　　4 　　月　　7　 　日
                                    書記官  許原嘉
附錄論罪科刑法條：
中華民國刑法第277條
傷害人之身體或健康者，處5年以下有期徒刑、拘役或50萬元以
下罰金。
犯前項之罪，因而致人於死者，處無期徒刑或7年以上有期徒刑
；致重傷者，處3年以上10年以下有期徒刑。